臺灣板橋地方法院民事裁定           100年度司財管字第69號
聲  請  人  臺灣土地銀行股份有限公司
法定代理人  蘇樂明
訴訟代理人  黃振德
相  對  人  劉孟彰
上列聲請人聲請對被繼承人劉孟彰選任遺產管理人事件，本院裁
定如下：
    主      文
選任謝惠卿（女、民國○○○年○月○日生、身分證統一編號：
Ｚ 000000000號）為被繼承人劉孟彰（男、民國○○○
年○月○日生、身分證統一編號：Ｚ 000000000號、生
前最後住所為新北市○○區○○路三段四四二號十樓）之遺產管
理人。
程序費用由被繼承人劉孟彰之遺產負擔。
    理  由
一、按繼承開始時，繼承人之有無不明，而無親屬會議或親屬會
    議未於一個月內選定遺產管理人者，利害關係人或檢察官得
    聲請法院選任遺產管理人，並由法院依公示催告程序，定六
    個月以上之期限，公告繼承人，命其於期限內承認繼承；又
    被繼承人之所有繼承人均拋棄其繼承權者，亦準用關於無人
    承認繼承之規定，民法第1177條、第1178條第2 項、第1176
    條第6 項定有明文。
二、本件聲請意旨略以：被繼承人劉孟彰於生前以土地及建物向
    聲請人設定最高限額抵押權新台幣514 萬，作為借款新台幣
    428 萬元之擔保，目前尚餘債權新台幣3,783,937 元，及利
    息、違約金尚未清償，未料其於民國99年10月19日死亡，遺
    有新北市○○區○○路三段442 號10樓之房屋暨其建地，其
    繼承人均已拋棄繼承，聲請人為期合法順利處分上開土地及
    建物，為此聲請選任謝惠卿地政士為本件遺產管理人等語。
三、查本件聲請人主張被繼承人劉孟彰於99年10月19日死亡，其
    所有繼承人全部拋棄繼承，被繼承人曾設定抵押權向聲請人
    借款之事實，業據住宅貸款契約、提出土地建築改良物抵押
    權設定契約書暨借款契約書、他項權利證明書、繼承系統表
    、本院100 年4 月27日板院輔家科春梅字第025656號函、本
    院99年度司繼字第2483號卷暨准予備查函、戶籍謄本等件影
    本為證，自堪信為真實。
四、從而，聲請人以利害關係人身分聲請選任被繼承人劉孟章之
    遺產管理人，核與首揭規定尚無不合。又聲請人所聲請選任
    為被繼承人劉孟彰遺產管理人之謝惠卿已同意擔任被繼承人
    劉孟彰之遺產管理人，並提出同意書1 件在卷可稽。經核謝
    惠卿乃職司地政士，此有臺北縣地政士開業執照、土地登記
    專業代理人證書影本為證，其對於遺產管理事件應有瞭解，
    並就遺產管理人職務之遂行，有所助益，且身為地政士，應
    會秉公辦理，要不致有利害偏頗之虞，為保障債權人之利益
    及期程序之公正、公信起見，本院認以選任謝惠卿地政士為
    被繼承人劉孟彰之遺產管理人為適當。至被繼承人劉孟彰之
    繼承人既均拋棄繼承，其遺產依民法第1176條第6 項準用關
    於無人承認繼承之規定，依同法第1185條規定，於清償債權
    並交付遺贈物後，如有賸餘，應歸屬國庫，附予敘明。
五、依非訟事件法第157 條，裁定如主文。
六、如對本裁定抗告須於裁定送達後10日內向本院提出抗告狀，
    並繳納抗告費新臺幣1,000 元。
中    華    民    國   100    年    9     月    30    日
                        家事法庭  司法事務官  朱曉娟